【裁判字號】    89,易,1021
【裁判日期】    891207
【裁判案由】    公共危險等
【裁判全文】
臺灣嘉義地方法院刑事判決                        八十九年度易字第一二一號
    公  訴  人  臺灣嘉義地方法院檢察署檢察官
    被      告  乙○○
右列被告因公共危險等案件，經檢察官提起公訴（八十九年度偵字第五八二八號），
本院判決如左：
    主  文
乙○○服用酒類，不能安全駕駛動力交通工具而駕駛，處有期徒刑貳月，如易科罰金
以佰元折算壹日。又傷害人之身體，處有期徒刑貳月，如易科罰金以參佰元折算壹
日。應執行有期徒刑參月，如易科罰金以佰元折算壹日。
    事  實
一、乙○○明知飲酒後吐氣所含酒精成分超過每公升○‧二五毫克以上者，或因神智
    不清，反應遲鈍，不得駕車，而於民國八十九年九月二十八日凌晨一時五十分許
    ，因飲用酒類，於其酒後吐氣所含酒精濃度成分高達每公升○‧八四毫克，意識
    不清，已達不能安全駕駛動力交通工具之程度，竟仍駕駛動力交通工具即車牌號
    碼Ｙ六─四一七二號自用小客車，沿嘉義市○○街由東往西行駛至該街與忠孝路
    交叉口時，因疏未注意，致撞及丙○○所駕駛搭載其妻甲○之Ｃ五─九二三八號
    自用小客車，幸無人傷亡，乙○○因害怕旋駕車由嘉北街左轉台斗街逃逸，並將
    車停放於台斗街某暗處，前開Ｙ六─四一七二號車牌一面則掉落現場，經甲○拾
    獲，不久其又徒步折回現場，欲向甲○索回前開車牌，因甲○拒不歸還，乙○○
    遂基於傷害之犯意，徒手毆打甲○之頭、後背部，並以腳踢其腹部，及咬其腋下
    ，致甲○受有頭部外傷、多處擦挫傷、右腋下有咬痕等傷害。嗣經警據報趕至現
    場處理，乙○○遂逃離現場，旋經警循線查獲而以酒精測試器測得其酒後吐氣酒
    精濃度值為每公升○‧八四毫克。
二、案經甲○訴由嘉義市警察局第二分局報請臺灣嘉義地方法院檢察署檢察官偵查起
    訴。
    理  由
一、訊據被告乙○○對於右揭事實坦承不諱，核與告訴人甲○於警訊時及本院調查時
    指訴情節相符，並經證人丙○○於警訊時及本院調查時證述明確，復有酒精測試
    值表、道路交通事故調查報告表各一份及診斷證明書一份附於警卷可稽。本件事
    證明確，被告犯行洵堪認定。
二、刑法第一百八十五條之三之服用酒類不能安全駕駛而為駕駛罪，係屬公共危險罪
    ，惟該條並無「致生公共危險」之犯罪構成要件要素，故該條文之規定屬抽象危
    險犯，應無疑義，是一有該條構成要件描述行為出現，即屬構成要件行為該當，
    且酒精含量之值並非構成要件要素，應係證據要素，故該條規定係完整之構成要
    件，並非空白構成要件，亦無空白刑罰法規之問題。則人體須有多少酒精含量，
    始得認定係「不能安全駕駛」？按酒精使用後對身體之影響除自主神經系統亢奮
    與認知功能之暫時性缺損外，與駕駛能力有關者乃（１）對移動景物的追蹤能力
    ，（２）經強光照射後恢復視力，（３）監視四周之注意力，而上述三種能力在
    夜間駕車時尤其重要，常人飲酒後因無可自覺之生理反應，致腦部功能已缺損而
    不自知仍照常開車，雖每人飲酒後之自覺生理反應不一，然同種族間之酒精清除
    率則相近，故一般而言，飲用同量酒精後其對每人身體影響應類似；而酒精濃度
    與交通事故肇事率之關係，乃當呼氣酒精濃度達．五五ｍｇ／Ｌ時，其肇事率
    為常人之十倍。因此，世界各國皆立法明文規定，禁止人民於酒後駕駛汽車或大
    眾運輸工具，並加重對酒後駕車者之罰責，其主要目的在於減少交通事故傷害，
    同時保障社會大眾安全（臺大醫學院法醫學科吳木榮醫師撰：酒精與交通事故傷
    害的法醫學觀點及臺北醫學院附設醫院精神科主任蔡尚穎撰：酒精對人體生理與
    行為之影響參照）。次按法務部於八十八年五月十日邀集司法院刑事廳、交通部
    、行政院衛生署、臺灣高等法院檢察署、內政部警政署及中央警察大學等相關單
    位開會，研商訂定刑法第一百八十五條之三服用毒品、麻醉藥品、酒類或其他相
    類之物，不能安全駕駛交通工具之認定標準，經該會決議係以飲酒後呼氣酒精濃
    度達每公升．五五毫克，即認為已達不能安全駕駛之標準。再按國立台灣大學
    醫學院八十五年九月二十五日（八五）醫秘字第二０八二號函及其所附答覆函亦
    記載血液酒精濃度為呼氣酒精濃度之二千一百倍至二千三百倍等語，而該函所附
    血液中酒精濃度與認知行為功能的關係表則記載，血液中酒精濃度八０至二００
    ＭＧ／一００ＭＬ，會導致情緒起伏大，步態不穩，肢體失調，平衡感與判斷力
    障礙度升高。綜上所述，飲酒後呼氣酒精濃度值達每公升○‧五五毫克以上，即
    足認定係刑法第一百八十五條之三所規定「不能安全駕駛」之證據，殆無疑義。
三、核被告所為，係犯刑法第一百八十五條之三之公共危險罪及同法第二百七十七條
    第一項之傷害罪。被告所犯前開二罪間，犯意各別，犯罪構成要件互殊，應予分
    論併罰。爰審酌被告犯罪之動機、目的、手段、智識程度、犯後坦承犯行之態度
    及告訴人受傷之程度等一切情狀，量處如主文所示之刑，並定其應執行之刑及諭
    知易科罰金之折算標準。
四、據上論斷，應依刑事訴訟法第二百九十九條第一項前段，刑法第一百八十五條之
    三、第二百七十七條第一項、第四十一條、第五十一條第五款，罰金罰鍰提高標
    準條例第一條前段、第二條，判決如主文。
本案經檢察官吳基華到庭執行職務。
中      華      民      國    八十九    年     十二     月      七      日
                                臺灣嘉義地方法院刑事第三庭
                                    法  官   陳  卿  和
右正本證明與原本無異。
如不服本判決，應於判決送達後十日內向本院提出上訴狀（應附繕本）。
中      華      民      國    八十九    年     十二     月      七      日
                                    書記官   侯  麗  茹
附錄：
刑法第一百八十五條之三：
服用毒品、麻醉藥品、酒類或其他相類之物，不能安全駕駛動力交通工具而駕駛者，
處一年以下有期徒刑、拘役或三萬元以下罰金。
刑法第二百七十七條第一項：
傷害人之身體或健康者，處三年以下有期徒刑、拘役或一千元以下罰金。


司法院資訊處製作；財團法人民間司法改革基金會備份。
